【裁判字號】    96,易,6406
【裁判日期】    970403
【裁判案由】    竊盜等
【裁判全文】
臺灣臺中地方法院刑事判決              96年度易字第6406號
公  訴  人  臺灣臺中地方法院檢察署檢察官
被      告  乙○○
                    （現在臺灣臺中監獄臺中分監執行中）
                    國民
上列被告因竊盜等案件，經檢察官提起公訴（九十六年度偵緝字
第三六一五號），本院判決如下：
    主    文
乙○○竊盜，處拘役拾伍日，如易科罰金，以新臺幣壹仟元折
算壹日。又以加害身體之事，恐嚇他人，致生危害於安全，處拘
役肆拾伍日，如易科罰金，以新臺幣壹仟元折算壹日。應執行拘
役柒拾伍日，如易科罰金，以新臺幣壹仟元折算壹日。
    犯罪事實
一、乙○○於民國九十六年九月十八日上午十一時許，飲酒後（
    未達精神耗弱之狀態）前往甲○○所經營，址設臺中市○區
    ○○路二一八巷二號之長發檳榔行，竟意圖為自己不法之所
    有，未經甲○○同意，擅自開啟冰箱，而下手竊取置放在冰
    箱內之檳榔三包（價值新臺幣一百五十元）及黑松沙士一罐
    （價值二十元）得手。因甲○○見乙○○略有酒意，復遭乙
    ○○連聲辱罵（公然侮辱部分未據告訴），乃避走至店外，
    嗣不詳姓名年籍之成年人士路過見狀，上前欲將乙○○驅離
    ，乙○○心生不悅，即另基於恐嚇危害安全之犯意，撿拾該
    店外人行道上之地磚，作勢丟擊該名不詳成年人士及長發檳
    榔行之設備，而以加害該不詳成年人士身體、甲○○財產之
    舉動，使該不詳成年人士及甲○○心生畏怖，致生危害於安
    全。嗣乙○○先行離去，而於約半小時後，再返回長發檳榔
    行，復接續上開恐嚇危害安全之犯意，撿起上開地磚，作勢
    丟向長發檳榔行之設備，再以加害於甲○○財產之舉動，致
    甲○○心生恐懼。嗣因乙○○於同年月二十一日晚上七時三
    十七分許，向臺中市警察局勤務指揮中心報案稱長發檳榔行
    有非法居留之大陸女子（指甲○○），經該勤務指揮中心指
    派員警前往上址查訪，經員警查訪後，確認甲○○之居留證
    仍在有效期限內，而欲離去時，乙○○即現身表示其為報案
    人，並要求員警逮捕甲○○，經員警詢問甲○○與被告之關
    係時，始得悉上情。
二、案經臺中市警察局第三分局報告臺灣臺中地方法院檢察署偵
    查起訴。
    理    由
壹、證據能力部分：
    按被告以外之人於審判外之陳述，雖不符前四條之規定，而
    經當事人於審判程序同意作為證據，法院審酌該言詞陳述或
    書面陳述作成時之情況，認為適當者，亦得為證據。當事人
    、代理人或辯護人於法院調查證據時，知有第一百五十九條
    第一項不得為證據之情形，而未於言詞辯論終結前聲明異議
    者，視為有前項之同意，刑事訴訟法第一百五十九條之五定
    有明文。經查，被害人甲○○於警詢及偵查中之陳述，對被
    告而言，其性質雖屬傳聞證據，然其警詢及偵訊筆錄之內容
    ，業經本院審理時予以提示並告以要旨，且經檢察官及被告
    表示意見，當事人已知上述筆錄乃傳聞證據，均未於言詞辯
    論終結前對該筆錄內容異議，依前揭規定，擬制同意作為證
    據，本院審酌上開筆錄作成時，並無不當取供之情形，認為
    以之作為本案之證據亦屬適當，是被害人甲○○於警詢、偵
    查中之陳述，自具有證據能力，合先敘明。
貳、認定犯罪事實所憑之證據及論罪科刑：
一、訊據被告乙○○矢口否認有何上揭犯行，辯稱：伊並未在起
    訴書所載之時間，到長發檳榔行，當時伊若沒有去工作，就
    是在家裡休息，伊曾報警說被害人甲○○是非法居留的大陸
    女子云云。經查：
  (一)上揭犯罪事實，業經被害人甲○○於警詢、偵查及本院審理
    時均證述：被告於九十六年九月十八日上午十一時許，進入
    伊所經營之長發檳榔行內，伊請被告不要坐在店內，被告置
    之不理，並大聲對伊咆哮叫罵，被告又將店內椅凳拿到店門
    口坐下，隨即又進入店內，打開冰箱，拿了三包檳榔、一罐
    黑松沙士，伊看被告樣子很恐怖，就跑到店外，剛好有一名
    路過客人欲制止被告之行為，被告走出店外後，又拿起店外
    地上之地磚，作勢要朝向該年約五十歲之不詳成年人士及伊
    的檳榔行丟地磚，並要該人不要插手，後來被告騎機車離去
    約半小時後，又返回伊店門口，並拿了地磚，站在電線桿旁
    ，對伊叫罵，並作勢要將地磚丟往店裡，要砸伊的店，當時
    伊會覺得害怕等語（見臺中市警察局第三分局刑案偵查卷宗
    【以下簡稱「警卷」】、臺灣臺中地方法院檢察署九十六年
    度偵字第二四○九九號偵查卷宗【以下簡稱「偵卷」】第六
    頁、本院卷第六○至六三、八七頁）明確，並有現場照片八
    張、現場圖一份附卷可稽（以上均見警卷）。另查，本案係
    因被告向警方檢舉被害人甲○○係逾期居留之大陸女子，在
    員警至長發檳榔行查證時，被告現身表示為檢舉人，並在現
    場吵鬧不休，經員警詢問甲○○與被告過往有無恩怨閒隙時
    ，甲○○始向員警陳明本案之經過等情，業據證人即臺中縣
    警察局第三分局合作派出所警員陳建福於本院審理時結證稱
    ：九十六年九月二十一日，伊在線上巡邏時，接獲通報說有
    人報案表示在臺中市○○路與進德路口，有大陸女子非法逾
    期居留，伊與同事乃前往處理，查訪之後得悉正確地址為臺
    中市○○路○段二○三巷旁之長發檳榔行，伊乃前往查問是
    否有大陸女子，負責人甲○○就表示她是從大陸地區來臺的
    配偶，伊請甲○○出示證件，而依甲○○之居留證所示其合
    法居留期間至九十六年十月間，伊乃打電話回合作派出所，
    詢問是何人報案，準備要回報給報案人，值班員警回報不知
    道報案人是誰，伊正欲離去時，被告即上前表示是他報案的
    ，伊即告訴被告甲○○是合法居留，被告即稱警方包庇，要
    伊當場處理，因為伊覺得被告行為異常，所以全程錄影，另
    一名同事就問甲○○與被告間有無私人恩怨，甲○○才告知
    被告先前有到她店裡去拿東西及丟磚塊之事，原先甲○○只
    是要求伊等請被告離開，但被告與伊等在該處僵持不下，甲
    ○○才表示要對被告提出告訴，但因甲○○原本對於是否要
    對被告提出告訴之態度即較為猶豫，所以嗣後製作筆錄時，
    甲○○又表示不要提出告訴等語綦詳（見本院卷第四四至四
    七頁），並有被害人甲○○之中華民國臺灣地區依親居留證
    及逐次加簽出入境證、臺中市警察局勤務指揮中心受理各類
    案件記錄單各一份在卷可參（見警卷、本院卷第二七頁）；
    被告復於本院供承：伊有去檢舉被害人甲○○非法居留，當
    日伊在長發檳榔行對面，有看到警車來，伊馬上走到警察旁
    邊，告知伊是報案人等情無訛（見本院卷第二○、四八頁）
    ，足徵被害人甲○○係在被告檢舉其逾期居留，經警到場查
    證後，在警員詢問下，始被動地陳述本件案發經過，而非主
    動向警員提出申告。另參以被告於本院訊問時供稱：被害人
    甲○○人很好，沒有要告伊等語（見本院卷第八頁），顯見
    被告與被害人甲○○間應素無怨隙；被害人甲○○於警詢、
    偵查及本院審理時，復迭次表示不要對被告提出告訴，益證
    其主觀上並無追究被告犯行之意；況被害人甲○○於偵查及
    本院審理時分別於供後、供前具結，其等既無重大仇恨嫌隙
    ，被害人甲○○自無干冒偽證罪責之風險，故陷被告入罪之
    可能，是其證詞應具憑信性，而值採信。
  (二)被告始終全盤否認本件犯罪事實，然其先於警詢供稱：伊當
    天根本沒有去長發檳榔行，而是在家裡洗衣服云云（見警卷
    被告九十六年九月二十五日警詢筆錄）；再於偵查中供述：
    伊是去買檳榔及冰棒，伊有付錢云云（見臺灣臺中地方法院
    檢察署九十六年度偵緝字第三六一五號偵查卷宗第一五頁）
    ；嗣於本院準備程序時辯稱：當天上午十一時許，假如伊沒
    有去工作，就是在家裡休息，伊無法確定當天是否在家裡，
    平時伊比較常在廟裡云云（見本院卷第二○頁），而就其當
    時是否有前往長發檳榔行乙節，前後供述不一；復未能提出
    有利之證據以供本院查核，自難採信。
  (三)查被告於開啟長發檳榔行之冰箱，擅自拿取其內之檳榔及飲
    料時，被害人甲○○雖在一旁觀看，但竊盜行為，只須破壞
    持有人與物之監督支配關係，係以和平之方式為之，即足當
    之，至於係公然或秘密行之，應非所問，是被告以和平手段
    ，違背被害人甲○○之意思，擅自取走被害人甲○○所有之
    物，應即該當刑法第三百二十條第一項竊盜罪之構成要件，
    應堪認定。
  (四)按刑法上恐嚇取財罪之「恐嚇」，固係指以危害通知他人，
    使該人主觀上生畏怖心之行為，然此危害之通知，並非僅限
    於「將來」，其於「現時」以危害相加者，亦應包括在內。
    因之，恐嚇之手段，並無限制，其以「言語」﹑「文字」為
    之者無論矣，即使出之以「強暴」﹑「脅迫」，倘被害人尚
    有相當之意思自由，而在社會一般通念上，猶未達於不能抗
    拒之程度者，仍屬本罪所謂「恐嚇」之範疇。至於危害通知
    之方法，亦無限制，無論明示之言語、文字、動作或暗示之
    危害行為，苟已足使對方理解其意義之所在，並足以影響其
    意思之決定與行動自由者均屬之；又恐嚇罪之成立並不以行
    為人真有加害之意為必要，而被害人是否心生畏懼，亦應本
    於社會客觀經驗法則以為判斷基準。查被害人甲○○所證述
    案發當時路過該處，見義勇為上前制止被告之不詳人士，雖
    因卷內並無其年籍資料，致無法傳喚其到庭證述。然查，被
    告撿拾人行道之地磚，作勢要丟向該不詳人士之行為，已足
    以令人理解其有暗示要傷害該不詳人士身體之意思；且衡以
    人行道磚塊質地堅硬，亦足以對人之身體造成傷害，是被告
    之行為，在客觀上已足以令人心生畏懼無疑，自該當於恐嚇
    危害安全之構成要件。
  (五)被害人甲○○雖於本院審理時證述被告當時有喝醉酒之現象
    等語（見本院卷第六○頁）。惟按刑法上之心神喪失與精神
    耗弱，應依行為時精神障礙程度之強弱而定，如行為時之精
    神，對於外界事務全然缺乏知覺理會及判斷作用，而無自由
    決定意思之能力者，為心神喪失，如此項能力並非完全喪失
    ，僅較普通人之平均程度顯然減退者，則為精神耗弱，最高
    法院著有二十六年渝上字第二三七號判例意旨參照。經查，
    被害人甲○○於本院審理時證述：當天被告走路時，有一點
    搖晃，但都還可以自己走等語（見本院卷第六二頁）；參以
    被告在不詳成年人士上前制止時，尚撿拾人行道上地磚，作
    勢丟擲以威嚇之，堪認被告當時對於其週遭所發生之事，仍
    能迅速做出反應，顯見其判斷力、控制力並未遜於常人，是
    被告於為本件竊盜及恐嚇危害安全犯行前，縱曾飲酒，在酒
    精影響下，其衝動控制能力或有減弱之可能，但其對於現實
    之知覺、理會、判斷及行為自主能力並未明顯受損，尚未達
    精神耗弱程度，應堪認定。
  (六)被害人甲○○雖於偵查中證述：被告有恐嚇說要砸伊的店云
    云（見偵卷第六頁）；另於本院審理時證稱：被告當時有用
    臺語罵說要砸伊的店、伊的人云云（見本院卷第六○頁）。
    惟查，被害人甲○○於警詢時，並未證述被告有以上開言語
    恐嚇之情形；況被害人甲○○於偵查中復證述：「˙˙˙他
    罵臺語，我不清楚˙˙˙」、「˙˙˙我聽不懂他的話，但
    他拿磚塊的行為讓我覺得他要砸我的店」等語（見偵卷第六
    、七頁）；審之被害人甲○○係大陸地區女子等情，有上開
    居留證可佐，其既不諳臺語，則其是否能明確辨識、明瞭被
    告以臺語所說話語之意義，即堪置疑，是本諸罪疑惟輕原則
    ，尚難以被害人甲○○之上開證述，遽認被告除有如犯罪事
    實欄所載恐嚇危害安全之行為外，另有上開言語恫嚇，致生
    危害於被害人甲○○安全之事實。
  (七)綜上所述，被告上開所辯，無非係事後卸責之詞，不足採信
    。本件事證明確，被告竊盜及恐嚇危害安全之犯行，均堪認
    定，應予以依法論科。
二、核被告所為，係犯刑法第三百零五條恐嚇危害安全罪及同法
    第三百二十條第一項竊盜罪。被告於前後二次以加害被害人
    甲○○財產之事恐嚇被害人甲○○，致生危害於安全之舉動
    ，係利用同一機會，在密接之時間，就同一犯罪構成要件事
    實，本於單一犯意接續進行侵害同一法益，以實現同一犯罪
    構成要件之單一行為，各行為之獨立性極為薄弱，依一般社
    會健全觀念，在時間差距上，難以強行分開，自應視為數個
    舉動之接續施行，而為接續犯，應以一罪論。被告以一行為
    ，對被害人甲○○及不詳成年人士恐嚇危害安全，同時觸犯
    二罪名，屬同種想像競合，應依想像競合之規定，從一情節
    較重之以加害身體之事，恐嚇他人，致生危害於安全罪處斷
    。其所犯上開竊盜罪及恐嚇危害安全罪之間，犯意各別，行
    為互殊，應予分論併罰。如犯罪事實欄所示之犯行，公訴人
    雖僅就被告同時對不詳成年人士及被害人甲○○之檳榔行設
    備作勢丟擲地磚，以恐嚇危害安全之犯行予以起訴，就被告
    去而復返後，又作勢以地磚丟向被害人甲○○檳榔行設備之
    接續恐嚇危害安全犯行，未經起訴，惟該未經起訴部分犯行
    ，既與起訴部分犯行有接續犯、想像競合犯之實質上、裁判
    上一罪關係，為起訴效力所及，本院自應併予審理。爰審酌
    被告擅自侵害他人之財產權，進而以作勢丟擲磚塊之舉動恫
    嚇他人，足見其法治觀念薄弱，犯罪後復全盤否認犯行，缺
    乏認錯悔過之具體表現，且犯罪後迄今並未與被害人甲○○
    達成和解，取得諒解，犯後態度不佳，惟念其犯罪所生損害
    尚屬輕微等一切情狀，分別量處如主文所示之刑，並定其應
    執行刑及諭知易科罰金之折算標準，以示懲儆。
據上論斷，應依刑事訴訟法第二百八十四條之一、第二百九十九
條第一項二段，刑法第三百零五條、第三百二十條第一項、第五
十五條、第五十一條第六款、第四十一條第一項前段，刑法施行
法第一條之一，判決如主文。
本案經檢察官丙○○到庭執法職務。
中    華    民    國    97    年     4    月     3    日
                  刑事第一庭    法  官  郭妙俐
上正本證明與原本無異。
如不服本判決，應於收受送達後十日內向本院提出上訴書狀（應
敘述具體理由並附繕本）。
上訴書狀如未敘述理由，應於上訴期間屆滿後二十日內補提理由
書於本院。
                                書記官  陳玉芬
中    華    民    國    97    年     4    月     3    日
附錄本案論罪科刑法條全文
刑法第三百零五條
以加害生命、身體、自由、名譽、財產之事，恐嚇他人致生危害
於安全者，處二年以下有期徒刑、拘役或三百元以下罰金。
中華民國刑法第三百二十條
意圖為自己或第三人不法之所有，而竊取他人之動產者，為竊盜
罪，處五年以下有期徒刑、拘役或五百元以下罰金。
意圖為自己或第三人不法之利益，而竊佔他人之不動產者，依前
項之規定處斷。
前二項之未遂犯罰之。


司法院資訊處製作；財團法人民間司法改革基金會備份。
